---
title: 'Quatsch-Statistik: Übersterblichkeit und Impfquote'
author: "Stefan Hartmann"
date: "11/24/2021"
output: html_document
---

```{r setup, include=FALSE}
knitr::opts_chunk$set(echo = TRUE)
```


Zusatzpakete:

```{r, message=F, warning=F}
library(tidyverse)
library(readxl)

```

Daten zu Sterbefallzahlen (Daten [hier](https://github.com/hartmast/uebersterblichkeit/blob/main/sterbefaelle.csv))

```{r}

# Daten einlesen (extrahiert aus Excel-Tabelle https://www.destatis.de/DE/Themen/Gesellschaft-Umwelt/Bevoelkerung/Sterbefaelle-Lebenserwartung/Tabellen/sonderauswertung-sterbefaelle.html?nn=209016)
sterbefaelle <- read_csv("sterbefaelle_nach_bundesland.csv", col_types = c("n", "n", "c", "c", rep("n", 42)))

# Spaltennamen anpassen
colnames(sterbefaelle)[5:46] <- paste0("KW", colnames(sterbefaelle)[5:46])

# Gesamtzahl der Sterbefälle
sf <- filter(sterbefaelle, Alter == "Insgesamt")

# in langes Format überführen
sf <- pivot_longer(sf, cols = 5:length(sf))

# KW als numerisch
sf$name <- as.numeric(gsub("KW", "", sf$name))

# Spalte umbenennen
sf <- rename(sf, "KW" = "name")

# value-Spalte als numerisch
sf$value <- as.numeric(gsub(" ", "", sf$value))

# nur KW 36 bis 40
sf36bis40 <- filter(sf, KW %in% c(36:40))

```

Daten zur Impfquote - leider geben die Autoren nicht an, auf welchem Stand die Zahlen sind, mit denen sie gearbeitet haben - da ihre Studie auf den 16.11. datiert ist, arbeiten wir im Folgenden mit den Daten von diesem Tag (Daten [hier](https://raw.githubusercontent.com/robert-koch-institut/COVID-19-Impfungen_in_Deutschland/master/Archiv/2021-11-16_Deutschland_Impfquoten_COVID-19.csv)):

```{r}

# Daten einlesen
impf <- read_csv("2021-11-16_Deutschland_Impfquoten_COVID-19.csv")


```

Zudem nehmen die Autoren eine Gewichtung nach Einwohnerzahl des jeweiligen Bundeslands vor, ohne genauer zu erläutern, wie diese Gewichtung genau erfolgt und nur mit dem generellen Hinweis, dass die Daten auch beim Statistischen Bundesamt verfügbar seien (ohne Link). Deshalb ignorieren wir sie hier, lesen die Daten aber trotzdem ein (um weiter unten die Quatsch-Korrelation zwischen Einwohnerzahl und Weltkulturerbestätten, WKE in der Tabelle, herstellen zu können). Einwohnerdaten aus  https://www.destatis.de/DE/Themen/Gesellschaft-Umwelt/Bevoelkerung/Bevoelkerungsstand/Tabellen/bevoelkerung-nichtdeutsch-laender.html, Welterbedaten von https://www.welterbetour.de/.

```{r}

einw <- read_csv("einwohnerzahl.csv")

```

Data wrangling - Übersterblichkeit:

```{r}

# Mittelwert der Sterblichkeitszahlen 2016-2020

sf20162020kws <- sf36bis40 %>% filter(Jahr %in% 2016:2020) %>% group_by(Bundesland, Jahr) %>% summarise(
  deaths = sum(value)
) %>% group_by(Bundesland) %>% summarise(
  mean = mean(deaths),
  sd = sd(deaths)
)


# Sterblichkeitszahlen 2021
sf2021kws <- sf36bis40 %>% filter(Jahr==2021) %>% group_by(Bundesland) %>%
  summarise(
    deaths2021 = sum(value)
  )


# Tabellen verbinden
uebersterblichkeit <- left_join(sf20162020kws, sf2021kws)

# Übersterblichkeits-Koeffizient hinzufügen
uebersterblichkeit <- mutate(uebersterblichkeit, ues = (deaths2021 / mean)*100)

# Impfquote hinzufügen
uebersterblichkeit <- left_join(uebersterblichkeit, select(impf, !Datum))


# Korrelationskoeffizient

# Pearson-Koeffizient
cor.test(uebersterblichkeit$ues, uebersterblichkeit$Impfquote_gesamt_voll)
cor.test(uebersterblichkeit$ues, uebersterblichkeit$Impfquote_gesamt_voll, method = "kendall")

# Weltkulturerbedaten hinzufügen
uebersterblichkeit <- left_join(uebersterblichkeit, einw, by = c("Bundesland" = "Land"))

# Weltkulturerbe-Korrelation
cor.test(uebersterblichkeit$Impfquote_gesamt_voll, uebersterblichkeit$WKE)

# Tabelle: Übersterblichkeit X Impfquote
uebersterblichkeit %>% select(Bundesland, ues, Impfquote_gesamt_voll) %>% arrange(desc(Impfquote_gesamt_voll))

```

Fiktive Korrelationen Einkommen/Abiturnote:

```{r}

cor.test(c(500,2000,5000,10000,25000,50000,100000),
         c(640,600,780,800,570,650,700))

cor.test(c(500,2000,5000,10000,25000,50000,100000),
         c(500,570,600,650,720,780,800))


```

